【裁判字號】    97,上易,176
【裁判日期】    970527
【裁判案由】    損害賠償
【裁判全文】
臺灣高等法院民事判決                 97年度上易字第176號
上  訴  人  甲○○
訴訟代理人  林健智律師
複  代理人  黃金亮律師
被  上訴人  乙○○
                      34號2樓
上列當事人間因損害賠償事件，上訴人對於中華民國96年12月11
日臺灣桃園地方法院96年度訴字第746號第一審判決提起上訴，
經本院於97年5月13日言詞辯論終結，判決如下：
    主  文
上訴駁回。
被上訴人應給付上訴人新台幣壹拾柒萬元及自民國九十七年二月
二十三日起至清償之日止按年息百分之五計算之利息。
其餘追加之訴駁回。
第二審訴訟費用（含追加部分）由被上訴人負擔五分之一餘由上
訴人負擔。
    事實及理由
甲、程序方面：
    按在第二審為訴之變更或追加，非經他造同意不得為之。但
    擴張或減縮應受判決事項之聲明者，不在此限，此觀民事訴
    訟法第446條第1項、第255條第1項第3款自明。上訴人提起
    上訴時，原請求被上訴人再給付醫療費用新臺幣（下同）21
    萬5,328元、喪失勞動能力20萬7,360元、機車修理費4,80 0
    元、精神慰撫金25萬元，另再追加請求修疤費用17萬元，合
    計共84萬7,488元，然上訴人僅聲明請求80萬元。嗣上訴人
    於言詞辯論期日減縮上開機車修理費4,800元，核與前開規
    定相符，自應准許，惟上訴人之上訴聲明既已低於其合計請
    求之金額，縱再扣除機車修理費4,800元，亦無減縮聲明之
    必要，合先敘明。
乙、實體方面：
一、上訴人起訴主張：被上訴人於民國（下同）95年6月10日21
    時許，在桃園縣龜山鄉○○村○○路某檳榔攤處飲用啤酒約
    3瓶後，明知酒後不得駕駛動力交通工具，仍駕駛車牌號碼L
    K-5670號自用小客車，沿桃園縣龜山鄉○○路由兔坑村往自
    強南路方向行駛，於95年6月11日零時30分許，行經桃園縣
    龜山鄉○○路136號前，竟跨越行車分向線，駛入對向車道
    ，撞擊上訴人所搭乘由訴外人王士豪駕騎之車牌號碼GYA-40
    2號重型機車，致上訴人受有大腿穿剌裂傷、左脛骨開放性
    骨折、左大腿及左下肢肌肉軟組織嚴重壓傷併左小腿腔室症
    侯群之傷害。被上訴人於肇事後，未將王士豪及上訴人送醫
    ，亦未通知警方或救護車到場處理，旋即駕車加速逃離現場
    ，被上訴人上開行為業經原法院以95年度交訴字第123號判
    處有罪確定有案。上訴人並因被上訴人前揭犯行受有醫療費
    用50萬8,996元、交通費用4萬90元、增加生活上之費用6萬9
    ,522 元、看護費用23萬6,000元、喪失勞動能力19萬元、精
    神慰撫金100萬元、休學之損失10萬7,542元、機車修理費4,
    800元及修疤費用33萬元之損害，合計248萬6,950元，爰依
    侵權行為法則請求被上訴人給付上開金額等情。原審判命被
    上訴人應給付上訴人104萬9,347元，及自95年11月18日起至
    清償日止，按年息5%計算之利息，另駁回上訴人其餘之訴。
    上訴人對其敗訴部分，聲明不服，被上訴人則就其敗訴部分
    ，未據聲明不服，已告確定，惟上訴人僅就其敗訴部分80萬
    元範圍內提起上訴並為訴之追加，其餘敗訴部分亦告確定，
    並於本院聲明：(一)原判決關於駁回上訴人在第一審80萬元及
    其法定利息部分之訴暨命負擔該部分之訴訟費用之裁判均廢
    棄；(二)上廢棄部分，被上訴人應再給付上訴人80萬元及自95
    年11月18日起至清償日止，按年息5%計算之利息；(三)上第一
    項第一審廢棄部分及第二審訴訟費用均由被上訴人負擔。
二、被上訴人則以：醫療費用應扣除診斷證明書、非健保病房支
    出及中醫診所部分，故以25萬8,118元為合理；交通費用有
    單據之部分僅5,035元，及對上訴人由宜蘭到銘傳大學之車
    資2,000元部分無意見，實際支出為7,035元；增加生活上之
    費用亦應以2萬9,522元為合理；看護費用因上訴人均由家屬
    看護，非屬專業人員，故1日應以1,000元計算方為合理，合
    計為11萬8,000元；喪失勞動能力部分係上訴人揣測將來可
    能之工作收入損失，非勞動能力之損失，並非法之所許；非
    財產上之損害即精神慰撫金部分，因被上訴人經濟困窘，10
    0萬元實屬過高，請求酌減至20萬元；又本件車禍係發生於9
    5年6月之暑假期間，故關於學費、租金、補習費等顯係上訴
    人事後所為，自不得要求被上訴人負擔，且上訴人縱有支出
    ，亦可要求退費，其所提之休學損失並無理由；機車修理費
    4,800元並不爭執；修疤費用則無單據及任何證明。因此，
    上訴人之主張僅在62萬5,475元範圍內為有理由，其餘部分
    被上訴人均予否認等語，資為抗辯，並於本院聲明：(一)上訴
    駁回；(二)訴訟費用由上訴人負擔。
三、兩造不爭之事實：
    (一)被上訴人於95年6月10日21時許，在桃園縣龜山鄉○○村
      ○○路某檳榔攤處飲用啤酒約3瓶後，仍駕駛車牌號碼LK-
      5670號自用小客車，沿桃園縣龜山鄉○○路由兔坑村往自
      強南路方向行駛，於翌日（11日）零時30分許，行經桃園
      縣龜山鄉○○路136號前，竟跨越行車分向線，駛入對向
      車道，適有王士豪騎乘車牌號碼GYA-402號重型機車附載
      上訴人在該處向小吃店購物，被上訴人駕車先撞倒路旁之
      移動式廣告看板，再撞擊王士豪所騎機車，致上訴人受有
      大腿穿剌裂傷、左脛骨開放性骨折、左大腿及左下肢肌肉
      軟組織嚴重壓傷併左小腿腔室症侯群等傷害。
    (二)被上訴人因上開過失致上訴人受傷害之行為，業經原法院
      刑事庭以95年度交訴字第123號判處有期徒刑6月在案。
四、兩造爭執要旨：本件兩造爭執要旨乃在於上訴人再請求被上
    訴人給付醫療費用（住院費）21萬5,328元、工作損失20萬
    7,360元、精神慰撫金25萬元、修疤費用17萬元，合計再請
    求80萬元，是否應予准許，茲分述之：
    (一)住院費用21萬5,328元部分：
      上訴人主張：
      特別病房費，則應勘酌被害人受傷之部位、程度、需要、
      身分、性別及地位等因素決定之。本件上訴人受傷為開放
      性之傷口深怕住一般健保病房（三人一間）傷口恐遭病菌
      感染影響痊癒或產生其他併發症，故住自費病房，另上訴
      人受傷部位及面積均不適宜與他人同病房（見33-42頁照
      片）。惟查長庚醫院屬教學醫院，其設備符合國家之要求
      ，其對病患之照顧，亦符合醫療之需要，上訴人如住一般
      健保病房（三人一間），有可能遭感染，長庚醫院定令要
      求上訴人之家屬將病房昇等，惟本件係上訴人之家屬自己
      要求住自費病房，非長庚醫院基於病情需要所安排，此有
      長庚醫院96年9月17日 (96)長庚院法字第0784號函暨檢附
      之醫療費用明細表在卷可稽（見原審卷第154-160頁），
      則上訴人因住自費病房所增加之費用21萬5,328元，尚難
      認係醫療上之必要費用，上訴人請求此部分之費用不應准
      許。
    (二)上訴人勞動能力損失20萬7,360元部分：
      上訴人主張因被上訴人之侵權行為，致其休學一年，工作
      損失從96年7月1日起至97年6月30日止，依基本工資每月
      17,280元計算，共損失207,360元，被上訴人應賠償此部
      分損失云云，按損害賠償，除法律另有規定或契約另有訂
      定外，應以填補債權人所受損害及所失利益為限。又所謂
      「所失利益」，必須依通常情形或依已定之計劃、設備或
      其他一切情事，可得預期之利益；故必須有客觀的確定性
      ，若僅有取得利益之希望或可能，則無「所失利益」可言
      。上訴人主張其因本件車禍致休學1年，畢業後工作期間
      即少1年，以最低工資17,280元計算1年工作損失20萬
      7,360元云云，惟上訴人未舉證證明若未發生本件車禍，
      其於畢業後就1年20萬360元之工作收入，已有客觀之確定
      性，得以確認其可得利益內容，上訴人請求被上訴人應賠
      償此部分損失，尚屬無據，不應准許。
    (三)精神慰撫金25萬元部分：
      按非財產上之損害賠償，應以實際加害之情形、被害人所
      受精神上痛苦之程度、賠償權利人之身分地位、經濟能力
      ，並斟酌賠償義務人之經濟狀況、可歸責之程度等定之。
      查上訴人為74年8月2日生，教育程度為大學，現為學生，
      於93年度及94年度分別有利息所得1千餘元，名下無財產
      ；被上訴人為55年2月13日生，教育程度高工肄業，職業
      工，於93年度及94年度分別有薪資所得30、40餘萬元，名
      下無財產等情，有刑事偵查卷宗調查筆錄及原審法院卷附
      財產歸屬資料清單可參（見原審卷第10-16頁）；原法院
      審酌上開各情及上訴人因本件車禍造成行動不便，為治療
      身體傷害多次往返醫院就診、期間，併留有後遺症尚須復
      健治療，及被上訴人之過失程度等一切情狀，認上訴人得
      請求之金額以250,000元為適當，尚無不合，上訴人主張
      上訴人於車禍發生迄今前後大小手術有9次之多，住院天
      數有121天之久，傷口面積大而細菌感染遭細菌吞噬骨骼
      …正值青春年華之少女時代之上訴人其受此傷害非筆墨所
      能形容，原審判決非財產上之損害賠償為25萬元，有所不
      足，應再增加25萬元，始為允洽云云，然查原審法院已就
      雙方當事人之身分、地位、教育程度、經濟能力，及上訴
      人受害之程度等予以斟酌，判決此部分損害賠償之金額為
      25萬元，洵無違誤，本院應予維持，上訴人之主張並不足
      採，其請求增加此部分之賠償25萬元，不應准許。
    (四)修疤費用17萬元部分：
      上訴人因本件車禍受有上開傷害，致左腿須作修疤手術，
      依96年7月16日上訴人最後乙次至長庚醫院回診之病情研
      判，其骨髓炎已暫獲控制，未來依病患（即上訴人）主觀
      需求可進行整修疤痕手術，且依其病情，可能須3次以上
      才可獲得較滿意之結果；又上訴人因上述嚴重外傷，曾接
      受小腿骨內固定，大面積植皮及皮瓣移植，致小腿外觀多
      處明顯扭曲之疤痕，及外觀變形，須疤痕整型及外觀重建
      ，因手術須多次進行，預估整型手術費用約50萬元等情，
      有長庚醫院96年9月17日 (96)長庚院法第0874號函及張松
      源醫師出具之診斷證明書各1件在卷可參（見原審卷第155
      、232頁）。準此，上訴人主張其將來尚須支出上開修疤
      費用除原審已判准之33萬元外，尚需支付17萬元，於本院
      追加請求，本院審酌上訴人之病情，既有上開長庚醫院之
      證明書，及預付之手術費用於50萬元減去33萬元後，尚須
      17萬元之修疤費用，此部分之追加應予准許。又其利息自
      上訴狀繕本送達翌日即97年2月23日起至清償日止，按年
      息百分之五計算之遲延利息之請求，亦應准許。惟逾上開
      日期以前之利息其請求為無理由，不應准許，應予駁回。
五、綜上所述，本件上訴人依侵權行為之法則求為判命被上訴人
    應再給付醫療費用21萬5,328元，喪失勞動能力20萬7,360元
    、精神慰撫金25萬元，為無理由，原審判決上訴人此部分敗
    訴，核無不合，應予維持，上訴論旨，仍執陳詞，斤斤指摘
    原判決此部分不當，聲明廢棄改判，為無理由，應予駁回上
    訴。至於其同依侵權行為之法則追加，求為判命被上訴人給
    付修疤費用17萬元及自上訴狀繕本送達翌日即97年2月23日
    起至清償日止，按年息百分之五計算之利息，洵屬正當，應
    予准許。至於逾上開日期之利息，其請求與法不合，不應准
    許，應予駁回。
六、本件事證已臻明確兩造其餘之攻防方法經審酌後認與判決結
    果無影響無庸逐一論述，併此敘明。
七、據上論結，本件上訴為無理由，追加之訴為一部有理由、一
    部無理由，依民事訴訟法第449條第1項、第79條，判決如主
    文。
中    華    民    國    97    年    5     月    27    日
                  民事第十五庭
                      審判長法  官  林恩山
                            法  官  黃國忠
                            法  官  郭松濤
正本係照原本作成。
不得上訴。
中    華    民    國    97    年    5     月    27    日
                            書記官  方素珍


司法院資訊處製作；財團法人民間司法改革基金會備份。
